【裁判字號】    89,訴,27
【裁判日期】    890808
【裁判案由】    侵權行為損害賠償
【裁判全文】
臺灣高等法院臺南分院民事判決  八十九年訴字第二十七號  Ｅ
      原      告  乙  ○  ○
      被      告  甲  ○  ○
右當事人間因被告過失傷害罪原告附帶請求侵權行為損害賠償事件，由本院刑事庭移
送前來，本院判決如左：
      主      文
被告應給付原告新台幣柒拾壹萬仟佰陸拾元，及自民國八十九年一月二十六日起
至清償日止，按週年利率百分之五計算之利息。
原告其餘之訴駁回。
訴訟費用由被告負擔五分之三，餘由原告負擔。
      事      實
甲、原告方面：
  一、聲明：被告應賠償原告新台幣（下同）壹佰貳拾肆萬捌仟伍佰元及自附帶民事
      起訴狀繕本送達被告翌日起至清償日止，按週年利率百分之五計算之利息。
  二、陳述：
    (一)被告甲○○於民國八十八年三月六日下午五時四十分許，駕駛車牌號碼ＵＰ－
      九七二二號自用小客車，沿台南市○○路行駛至該怡安路一段四九０號前路邊
      停車，欲開啟車門時，理應注意行人、車輛並讓其先行，而依當時情形，又無
      不能注意之情事，竟疏於注意，貿然開啟車門，未注意左後方來車，致乙○○
      騎乘車牌號碼ＶＩＦ－二九七號重機車於通過上址時，見狀已閃避不及，當場
      撞其自用小客車左前車門，致人車倒地後，受有右足外側及第五、四趾完全截
      肢，左肩胛鎖骨骨折等傷害；並因此過失傷害案件，經台灣台南地方法院八十
      八年度交易字第二八一號刑事判決處被告有期徒刑月，如易科罰金以佰元
      折算壹日，嗣由鈞院以八十九年度交上易字第四號駁回上訴而告碓定。
    (二)依侵權行為損害賠償請求被告賠償下列損失：
      1.醫藥費（含補品費）：原告於八十八年三月六日受傷，右足外側及第四、五
        趾完全截肢、左鎖骨骨折等傷害、割腿部、臀部之肉補缺失之第四、五趾、
        需補身體（流血過多），中藥費花費十萬八仟五佰元，再手術後須再開刀乙
        次，醫藥費需十萬元，共二十萬八仟五佰元。
      2.工作損失費：原告於車禍發生前任職於訴外人宗一實業有限公司，每月薪資
        為二萬元，原告自本件車禍發生後，因右足外側及第四、五趾被截肢，無法
        站立，有走路跛腳無法勝任工作，需一年期間療養，因減少勞動能力，一年
        薪資二十四萬元，有宗一實業有限公司在職證明可證。
      3.精神慰撫金：原告正值二十幾歲花樣年華，因車禍發生後，右足外側及第四
        、五趾被截肢，無法正常行走，又不能站久，站又不能站穩、更無法跑，其
        身心所受痛苦自非常人所能忍受，按不法侵害他人之身體、健康、名譽或自
        由者被害人雖非財產上之損害，亦得請求賠償相當之金額法有明文，因原告
        請求被告賠償其精神上之損害八十萬元。
    (三)綜上所述，原告請求被告賠償金額醫藥費二十萬八千五佰元、減少勞動能力所
      受損害二十四萬元及精神慰撫金八十萬元，總計一佰二十四萬八千五百元。
  三、證據：提出寶發機車行收據乙紙、益安參藥行收據四紙、在職證明書乙紙（均
      影本）、相片二幀為證。
乙、被告方面：
  一、聲明：
    (一)原告之訴駁回。
    (二)訴訟費用由原告負擔。
  二、陳述：
    (一)查本件車禍，原告乙○○住院治療期間，被告不僅多次前往關心慰問，且已數
      次代付醫藥費，並依原告方面之要求先行給付若干賠償金，至原告出院後，被
      告亦曾嘗試與原告協商理賠事宜，惟嗣因原告要求金額實超出其所受損害，且
      非被告所得負擔，雙方始未達成和解，非被告拒之損害，合先敘明。
    (二)次查，原告今請求被告應賠償其總計壹佰貳拾伍萬肆仟肆佰伍拾元及其法定利
      息云云，並無理由：
      1.關於醫藥費（含補品費）之部分：
        (1)原告主張其因本件傷害需補身體（流血過多），中藥費花費十萬八千五百
          元云云，雖據其提出收據數紙為憑，惟被告否認該筆花費之必需性及該等
          收據之真正，此筆費用原告應不得請求之。倘原告主張該中藥係生活所需
          ，自應舉證以實其說。
        (2)原告謂其手術後須再開刀乙次，醫藥費需十萬元云云；就肩胛骨第二次開
          刀，醫療費在五萬元範圍內予以自認，逾此部分原告並未提出任何憑證證
          明，其請求自無理由。
      2.關於工作損失費之部分：原告主張其自本件車禍發生後，需一年期間療養，
        因減少勞動能力，爰請求賠償二十四萬元云云；惟查：
        (1)依原告八十八年四月八日奇美醫院之診斷證明所示，醫囑僅載有「3.6.
          住院手術重建。3.出院。」等語，其他並無任何已喪失或減少勞動能
          力之記載；除此之外，原告亦無提出任何憑證足以證明其一年間皆無法工
          作，自不得請求該喪失或減少工作能力之損害賠償。
        (2)且事實上，原告於本件刑事偵查庭八十八年七月二十九日出庭應訊時，即
          已可自行行走，完全不須使用杖，亦不須人攙扶，足證其至遲於八十八
          年七月二十九日前即已康復，其所言「無法站立，走路跛腳無法勝任工作
          ，需一年期間療養」云云，顯不實在。
      3.關於精神慰撫金之部分：按「慰藉金之賠償須以人格權遭遇侵害，使精神上
        受有痛苦為必要，其核給之標準固與財產上之損害之計算不同，然非不可斟
        酌雙方身分，資力與加害程度及其他各種情形，核定相當之數額。」最高法
        院五十一年台上字第二二三號著有判例。因此，慰撫金對於被害人而言，固
        係在填補或慰撫被害人，但過失主義之損害賠償制度，原含有制裁加害人以
        防止再發損害之功能，則加害人之行為為故意或過失，自為核定慰撫金之重
        要因。今查，本件車禍縱認被告為肇事因，亦係因過失而發生，且被告自始
        至終皆已表示和解之最大誠意並已有具體之賠償行為，希盡量補償原告之損
        失；而原告因本件傷害所受傷勢實非鉅大，今已然痊癒；又被告現並無任何
        不動產，僅賴一份工作寥以渡日，資力非高，則斟酌上情以觀，原告所請求
        精神慰藉金八十萬元，顯然過高，不應准許。
    (三)末查，被告於八十八年三月十八日、八十八年三月二十二日曾代付原告之醫藥
      費貳萬伍仟壹拾壹元、捌仟肆佰柒拾元，計萬仟肆佰捌拾壹元，亦由原告
      之父黃皆得代收，此部分原告不得再主張請求給付。
  三、證據：提出診斷證明書影本乙份、收據二紙（均影本）為證。
丙、本院依職權調閱台灣台南地方法院檢察署八十八年度偵字第八八四０號被告過失
    傷害刑事案全卷（含台南地院八十八年度交易字第二八一號、本院八十九年度交
    上易字第四號卷）。並函查兩造財產歸戶查詢資料、所得稅申報及核定資料。
      理      由
一、原告主張：被告甲○○於民國八十八年三月六日駕駛車牌號碼ＵＰ－九七二二號
    自用小客車，在台南市○○路○段四九０號前路邊停車時疏未注意左後方來車，
    冒然開啟車門，致乙○○騎乘車牌號碼ＶＩＦ－二九七號重機車見狀閃避不及，
    撞及該左前車門致人車倒地後，受有右足外側及第五、四趾完全截肢，左肩胛鎖
    骨骨折等傷害，爰依侵權行為損害賠償法律關係，請求被告賠償一佰二十四萬八
    仟五百元（含醫藥費二十萬八千五佰元、未能工作減少勞動收入二十四萬元、精
    神慰撫金八十萬元），及自附帶民事起訴狀繕本送達被告翌日起算之法定遲延利
    息。
    被告則以：自認過失傷害原告，惟以：否認中藥費花費十萬八千五百元收據之真
    正及支出之必需性，未提出二次開刀尚需耗費逾五萬元之證據；原告於本件刑事
    偵查庭八十八年七月二十九日出庭應訊時已可自行行走，應已康復，復未提出任
    何憑證足以證明其一年間皆無法工作，自不得請求未能工作減少勞動收入之賠償
    ；原告因本件傷害所受傷勢實非鉅大復已痊癒，被告現並無任何不動產，僅賴薄
    薪渡日，資力非高，請求精神慰藉金八十萬元顯然過高等語，資為抗辯。
二、原告主張被告甲○○於民國八十八年三月六日下午五時四十分許，駕駛車牌號碼
    ＵＰ－九七二二號自用小客車，沿台南市○○路行駛至該怡安路一段四九０號前
    路邊停車，欲開啟車門時，理應注意行人、車輛並讓其先行，而依當時情形，又
    無不能注意之情事，竟疏於注意，貿然開啟車門，未注意左後方來車，致乙○○
    騎乘車牌號碼ＶＩＦ－二九七號重機車於通過上址時，見狀已閃避不及，當場撞
    到其自用小客車左前車門，致人車倒地後，受有右足外側及第五、四趾完全截肢
    ，左肩胛鎖骨骨折等傷害；被告甲○○因上開過失傷害行為，均經台灣台南地方
    法院以八十八年度交易字第二八一號判處有期徒刑三月，如易科罰金，以參佰元
    折算一日，嗣原告不服聲請檢察官提起上訴，亦經本院以八十九年度交上易字第
    四號判決上訴駁回確定之事實，為被告所自認，並經本院調閱刑事案卷查明屬實
    ，自堪信原告之主張為真實。
三、按因故意或過失，不法侵害他人之權利者，負損害賠償責任；不法侵害他人之身
    體或健康者，對於被害人因此喪失或減少勞動能力或增加生活上之需要時，應負
    損害賠償責任；又不法侵害他人之身體、健康、名譽、自由、信用、隱私、貞操
    、或不法侵害其他人格法益而情節重大者，被害人雖非財產上之損害，亦得請求
    賠償相當之金額。民法第一百八十四條第一項前段、第一百九十三條第一項、第
    一百九十五條第一項前段分別定有明文。又修正之民法第一百九十五條之規定，
    於民法債編修正施行前，不法侵害他人信用、隱私、貞操、或不法侵害其他人格
    法益或基於、父母、子、女、配偶關係之身分法益而情節重大者，亦適用之，民
    國八十九年五月五日施行之民法債編施行法第九條亦有規定。本件因被告之過失
    疏未注意左後方來車，冒然開啟左前車門，致乙○○騎乘機車撞及該車門致人車
    倒地後，身體受有右足外側及第五、四趾完全截肢，左肩胛鎖骨骨折等傷害，情
    節重大；又被告之過失行為與原告身體受傷害間有相當因果關係，原告依侵權行
    為損害賠償法律關係，請求被告賠償所受之損害，即屬於法有據，爰審酌原告請
    求之各項損害金說明如后：
  (一)醫療費用：
    1.原告主張其受傷流血過多需補身體購買中藥費花費十萬八仟五佰元，固據提出
      益安參藥行收據四紙為證，惟為被告所否認其真正，原告復未舉證以實其說；
      復未提出醫師診斷證明書或處方箋，證明確有購買該中藥作為補品費之必要，
      該部分請求無從准許。
    2.原告主張其手術後須再開刀乙次，取出肩胛骨鋼釘，醫藥費需十萬元云云，被
      告就醫療費在五萬元範圍內自認，堪可信為真實，應予准許。超過部分，原告
      未提出證據證明，不可採信，其請求自嫌無據。
    3.另被告主張伊於八十八年三月十八日、同月二十二日曾代付醫藥費貳萬伍仟壹
      拾壹元、捌仟肆佰柒拾元，應予抵扣。惟查就被告代付之醫藥費部分，原告並
      未主張有該部分之損害及請求賠償，被告主張扣抵，亦屬無據。
  (二)未能工作減少收入之損害：
      有關原告主張渠於車禍發生前任職於訴外人宗一實業有限公司，每月薪資為二
      萬元，嗣因受傷，右足外側及第四、五趾被截肢，無法久站走路跛腳無法勝任
      工作，需一年期間療養，受有一年薪資二十四萬元之損害，雖據提出證明為證
      。惟為被告所否認。本院查原告因本事故，受有右足外側及第五、四趾完全截
      肢，左鎖骨骨折，及右足第三趾伸肌腱斷裂缺失等傷害，自事故發生日即八十
      八年三月六日即在財團法人奇美醫院手術重建，作顯微手術及植皮六十平方公
      分，同月二十二日出院，嗣於同月三十日、同年四月六、九、十三、二十、二
      十七、同年五月四、十一、十八日、同年六月一、十八日、同年七月二十九日
      門診治療；此種傷勢，因位於右足著力區，會有跛行，但應可站立，需長久站
      立的工作，可能不舒服，因體重重心需放在左足及右足內側部份，有財團法人
      奇美醫院八十九年七月十二日八九奇醫字第三三七四號函附原告之病歷摘要表
      及相關病歷資料影印本、被告提出之診斷證明書在卷可按（見卷第六四至八一
      、三十頁），原告所受傷害為截肢及骨折，由傷勢嚴重程度、手術後陸續門診
      情形及癒後休養期間，堪信原告主張渠有四月期間未能工作部分，應堪可採。
      又在原告雖未能舉證其每月薪資二萬元，惟其受傷休養期間，確實至少受有按
      最低基本工資計算之損害，本院認有關此項減少工作收入勞動能力損失之計算
      ，應以行政院勞委會所公佈八十六年度基本工資（每月一萬五千八百四十元）
      做為計算基準，較為可信。
      從而，依此計算結果，原告減少工作收入之損害應為六萬三千三百六十元（一
      萬五千八百四十元×四＝六萬三千三百六十元）。
  (三)精神慰撫金之請求：原告因本件車禍，受有右足外側及第五、四趾完全截肢，左
    鎖骨骨折，及右足第三趾伸肌腱斷裂缺失等傷害，作手術重建並顯微手術及植皮
    六十平方公分，均已如前述，並有相片二幀為證，是原告以渠肉體上痛苦不堪，
    請求被告給付慰撫金，即無不合。本院爰斟酌原告係民國六十五年八月一日生，
    未婚，現正值二十四歲之青春年華，因車禍受傷所受之痛苦，並參酌原告為高職
    畢業，現在螺絲公司作包裝工作，月薪一萬七、八千元；被告南台工專畢業，現
    在喬陞公司任倉管工作，月薪二萬五千元，及兩造均無不動產等身分地位、經濟
    能力之情狀，認原告請求被告給付不法侵害身體健康之精神慰藉金，應以六十萬
    元，方屬相當，應予准許，逾此範圍所為之請求，不應准許。
四、綜上所述，原告所受之損害金額，總計為七十一萬三千三百六十元（醫療費用五
    萬元＋減少工作收入六萬三千三百六十元＋精神慰撫金六十萬元＝七十一萬三千
    三百六十元）。從而，本件原告本於侵權行為損害賠償之法律關係，請求被告賠
    償損害，就其訴請被告應給付七十一萬三千三百六十元，暨均自附帶民事起訴狀
    繕本送達被告翌日即八十九年一月二十六日起至清償日止，按週年利率百分之五
    計算之利息之請求，為有理由，應予准許，逾此範圍所為之請求，為無理由，應
    予駁回。
五、又原告雖已另受領強制汽車責任保險殘廢給付二十八萬元，有原告提出之理賠計
    算書、汽車險賠款同意書各一紙為證，復為被告所不爭，堪可信為真實。該給付
    雖可作為損害賠償之一部分，惟原告在本件訴訟並未請求殘廢之減少勞動能力損
    失，故不得與本件之賠償金額扣抵。此外，本件事證已臻明確，兩造其餘爭執及
    舉證，於本判決之基礎，已無若何之影響，不另贅述，附此敘明。
六、據上論結：原告之訴為一部有理由，一部無理由，爰依民事訴訟法第七十九條但
    書，判決如主文。
中      華      民      國    八十九    年      八      月      八      日
                                    臺灣高等法院臺南分院民事第三庭
~B審判長法官  林    輝    雄
~B法      官  高    明    發
~B法      官  丁    振    昌
右為正本係照原本作成
不得上訴。
中      華      民      國    八十九    年      八      月      十      日
~B法院書記官  黃    惠    美


司法院資訊處製作；財團法人民間司法改革基金會備份。
